【裁判字號】    89,上易,310
【裁判日期】    900129
【裁判案由】    侵權行為損害賠償
【裁判全文】
臺灣高等法院臺中分院民事判決  八十九年度上易字第三一○號
      上  訴  人  甲○○
      訴訟代理人  乙○○
      被上訴人    丙○○
右當事人間侵權行為損害賠償事件，上訴人對於中華民國八十九年八月十七日臺灣苗
栗地方法院八十九年訴字第一六九號第一審判決提起上訴，本院判決如左：
      主      文
原判決關於駁回上訴人後開第二項之訴部分，及訴訟費用之裁判（除確定部分外）廢
棄。
右廢棄部分，被上訴人應再給付上訴人新台幣壹仟參佰壹拾肆元及自民國八十八年七
月二十三日起至清償日止，按年息百分之五計算之利息。
其餘上訴駁回。
第一、二審訴訟費用（除確定部分外）由被上訴人負擔二百分之一，餘由上訴人負擔
。
      事      實
甲、上訴人方面：
一、聲明：求為判決：
（一）原判決不利於上訴人部分廢棄。
（二）右廢棄部分，被上訴人應再給付上訴人新台幣五十二萬六千二百三十六元及自
      民國八十八年七月二十三日起，至清償日止，按年息百分之五計算之利息。
二、陳述：除與原判決所載相同部分予以引用外，補述略稱：
（一）被上訴人於事故發生後，即承諾無條件將上訴人受損之小客車修復至上訴人滿
      意為止，自應依其承諾，將上訴人之車子修復。
（二）上訴人之小客車因本件車禍被撞受損，交與被上訴人送往修理廠修繕後，變速
      箱仍未修復且會漏水，被上訴人自應依其承諾，將車修復，上訴人要求被上訴
      人繼續將該部分修復，為被上訴人所拒絕，上訴人因而未將小客車遷回。
（三）上訴人於八十七年十月一日在原審所提準備書狀中已載明上訴人受讓母親曾黃
      泉妹因本件車禍對被上訴人之損害賠償請求權，上訴人受讓該損害賠償債權後
      ，以上訴人之名義對被上訴人起訴請求損害賠償，原審竟認上訴人係八十八年
      七月十七日受讓上述損害賠償請求權，自有未合。
三、證據：援用原審立證方法。
乙、被上訴人方面：
一、聲明：求為判決：駁回對造之上訴。
二、陳述：除與原判決所載相同部分予以引用外，補述略稱：
（一）上訴人所有之小客車，業經被上訴人委託汽車修理廠予以修復，修復後通知上
      訴人領回，被上訴人拒不領回，致該車因修配廠改組而被修配廠報廢，已盡其
      回復原狀之義務，上訴人不得請求被上訴人賠償。
（二）上訴人主張其於八十六年六月四日起至同年月十六日共計六次至台中后里清河
      堂就診，支出醫療費用三千元，原審駁回此部分之訴，被上訴人提起上訴，查
      上述費用並非醫療所必需，上訴人之請求無理由。
（三）上訴人另請求賠償其至醫院就診之車資損失部分，查上訴人未舉證證明其係於
      何日就診及就診時支付車資之證明文件，其請求為無理由。
三、證據：引用原審立證方法。
丙、本院依職權調閱台灣苗栗地方法院檢察署八十六年偵字第二五四三號、原審八十
    六年交易字第五二號丙○○過失傷害刑事案件卷宗。
      理      由
一、本件上訴人主張：被上訴人於民國（以下同）八十六年六月一日下午三時十分許
    ，應注意並能注意其酒後吐氣所含酒精成分為每公升○．四一毫克，不得駕駛汽
    車，以免發生危險，依當時情形，並無不能注意之情事，竟疏未注意，猶駕駛KE
      —二八四八號自用小客車，沿苗栗縣苗栗市○○○○道路，由南往北行駛，途
    經該公路三十一公里處時，原應注意該處係劃有分向限制線之雙向二車道路段，
    應在遵行車道內行駛，不得駛入來車之車道內；又汽車行駛時，駕駛人應注意車
    前狀況，並隨時採取必要之安全措施，依當時情形，並無不能注意之情事，詎其
    竟疏未注意車前狀況，為閃避其前方因故緊急煞車之車輛，貿然將所駕駛之自用
    小客車駛入對向之車道內，撞及由上訴人所駕駛車內附載訴外人即上訴人母親曾
    黃泉妹之UW—三四０七號自用小客車，致上訴人所有之上開小客車受損，上訴人
    受有下頷挫傷及裂傷，曾黃泉妹受有右肋骨骨折、左大腿裂傷及頭部外傷之傷害
    ，被上訴人上開行為所涉過失傷害罪，業經原審刑事法院判處罪刑確定。被上訴
    人上述過失行為不法侵害上訴人之身體，應依民法第一百八十四條之規定，賠償
    上訴人所受之損害。上訴人因車禍受傷就醫，支出醫藥費四千四百五十元、為就
    醫而支出計程車費三千九百十二元，上訴人所有之上述小客車，因本件車禍受損
    ，無法修復，上訴人請求被上訴人賠償該車折舊後之殘餘價值十萬元，又上訴人
    所有之小客車受損送修車廠修理，嗣因修車廠改組而被報廢，致上訴人無法接受
    小客車定期檢驗，遭台灣省政府交通處公路局裁決處罰一千八百元，該車雖經報
    廢，但仍須繳燃料費四千八百元，此等費用，均應由被上訴人賠償。合計損失額
    為十萬六千六百元。上訴人因本件車禍受有下顎挫傷及撕裂傷害，痛苦不堪，請
    求非財產上損害二十萬元。上訴人之母曾黃泉妹於車禍當天搭乘上訴人駕駛之小
    客車內，因本件車禍致右肋骨骨折，頭部外傷，左大腿裂傷，支出醫藥費一萬六
    千五百七十六元，為就醫而支出計程車費一萬零四百八十元，支出看護費一萬三
    千七百五十元，因受傷而增加生活費二十萬元，合計二十四萬零八百零六元，曾
    黃泉妹已將上述損害賠償請求權讓與上訴人，上訴人自得本於債權讓與之法律關
    係，一併請求被上訴人給付，爰起訴求為判命被上訴人給付上訴人五十七萬七千
    六百八十六元，及自八十八年七月二十三日起至清償日止，按年息百分之五計算
    利息之判決（原審判命被上訴人給付上訴人五萬一千四百五十元及法定遲延利息
    ，駁回上訴人其餘之請求，未據被上訴人聲明不服）。
二、被上訴人則以：伊已將上訴人之小客車送交修車廠修復，並由伊支付修車費用與
    修車廠，經通知上訴人領回，但上訴人無故拒不領回，致小客車被修車廠報廢，
    伊不必負責。又上訴人所提醫療費用收據皆係事後再去補請，不能證明係必要之
    醫療費用，且上訴人未能提出其確有乘坐計程車之收據，自難認其為醫治車禍所
    受之傷情而支出計程車費，另上訴人所受傷勢輕微，其請求慰藉金二十萬元，顯
    然過高。至上訴人主張已受讓其母曾黃泉妹對被上訴人之侵權行為損害賠償請求
    權，而另請求被上訴人賠償二十四萬零八百零六元部分，查讓與債權之同意書係
    事後造假，且該損害賠償請求權已罹於時效而消滅等語，資為抗辯。
三、上訴人主張：被上訴人於八十六年六月一日下午三時十分許，其酒後吐氣所含酒
    精成分為每公升○．四一毫克，猶駕駛KE—二八四八號自用小客車，沿苗栗縣苗
    栗市○○○○道路，由南往北行駛，途經該公路三十一公里處劃有分向限制線之
    雙向二車道路段，為閃避其前方因故緊急煞車之車輛，將所駕駛之自用小客車駛
    入對向之車道內，撞及由上訴人所駕駛車內附載訴外人即上訴人母親曾黃泉妹之
    UW—三四０七號自用小客車，致上訴人所有之上開小客車受損，上訴人受有下頷
    挫傷及裂傷，曾黃泉妹受有右肋骨骨折、左大腿裂傷及頭部外傷之傷害等情，已
    據被上訴人於台灣苗栗地方法院檢察署八十六年偵字第二五四三號丙○○過失傷
    害刑事案件偵查中自承屬實，並有道路交通事故調查報告表、診斷書附於該案卷
    可稽（見本院依職權調閱之上述案卷第三、四、七至十一頁），事證已臻明確。
四、按汽車在雙向二車道行駛時，應在遵行車道內行駛，且在劃有分向限制線之路段
    ，不得駛入來車之車道內；又汽車行駛時，駕駛人應注意車前狀況，並隨時採取
    必要之安全措施；汽車駕駛人飲酒後其吐氣所含酒精成分超過每公升零點二五毫
    克以上者，不得駕駛汽車，道路交通安全規則第九十七條第一款、第二款、第九
    十四條第三項、第一百十四條第二款分別定有明文。本件被上訴人於前述時地，
    ，應注意並能注意其酒後吐氣所含酒精成分為每公升○．四一毫克，不得駕駛汽
    車，以免發生危險，依當時情形，並無不能注意之情事，竟疏未注意，猶駕駛KE
    —二八四八號自用小客車，沿苗栗縣苗栗市○○○○道路，由南往北行駛，途經
    該公路三十一公里附近劃有分向限制線之雙向二車道路段，應注意在遵行車道內
    行駛，不得駛入來車之車道內，且應注意車前狀況，隨時採取必要之安全措施，
    依當時情形，並無不能注意之情事，竟疏未注意車前狀況，為閃避其前方因故緊
    急煞車之車輛，貿然將所駕駛之自用小客車駛入對向之車道內，撞及由上訴人所
    駕駛車內附載訴外人即上訴人母親曾黃泉妹之UW—三四０七號自用小客車，致上
    訴人及其母親曾黃泉妹受有上揭傷情，顯有違反上開規定之過失，且其過失與上
    訴人所受之損害間有相當因果關係，上訴人因而本於侵權行為損害賠償法律關係
    ，請求被上訴人賠償，洵屬有據。玆就上訴人之請求，分別審酌如下：
   （一）車輛損失部分：
         按因犯罪而受損害之人，於刑事訴訟程序固得附帶提起民事訴訟，對於被
         告請求回復其損害，但其請求回復之損害，以被訴犯罪事實所生之損害為
         限，否則縱令得依其他事由，提起民事訴訟，亦不得於刑事訴訟程序附帶
         為此請求（最高法院六十年台上字第六三三號判例參照）。本件上訴人係
         於原審刑事庭審理八十六年交易字第五二號丙○○過失傷害刑事案件時提
         起附帶民事訴訟（見原審八十六年交附民卷第一至三頁），而上述刑事案
         件認定之犯罪事實係被上訴人於前述時地駕車過失傷害上訴人之身體，犯
         刑法第二百八十四條之過失傷害罪，並未認定被上訴人故意毀損上訴人之
         小客車（因刑法並無過失毀損罪之規定，駕車過失損壞他人物品者，不構
         成過失毀損罪），是上訴人於刑事附帶民事訴訟程序中，請求被上訴人賠
         償其小客車毀損之損害十萬元，自非有據。至上訴人主張：被上訴人未將
         上訴人之小客車修復交還上訴人，致該車無法定期檢驗，遭台灣省政府交
         通處公路局裁決處罰一千八百元，且因該車迄未交還上訴人，致上訴人無
         法依法報廢，仍須繳燃料費四千八百元，使上訴人受有損害，被上訴人亦
         應負賠償責任等語。惟查上訴人所有之上述小客車是否未定期檢驗而應受
         罰？在小客車未報廢前是否應繳納燃料稅？均屬監理單位對於車輛管理範
         疇，要與被上訴人之上開過失傷害行為無涉，是上訴人請求被上訴人賠償
         其受監理機關處罰之款項一千八百元，以及所繳納之燃料稅四千八百元，亦
         屬無據。
   （二）醫藥費部分：上訴人主張其因車禍受傷，於八十六年六月一日至大千醫院
         急診支出醫療費用三百元，同年月二日起至八十七年二月十六日至該院門
         診八次計支出七百元，自八十六年八月十六日起至八十七年二月二十八日
         止，六次至中山中醫醫院就診支出四百五十元等情，業據其提出診斷證明
         書及醫療費用收據三紙為證，經核屬醫療上之必要費用，上訴人請求此部
         分費用合計一千四百五十元，洵屬正當。上訴人另主張其自八十六年六月
         四日起至同年月十六日止，至台中縣后里鄉清河堂就診六次，支出醫療費
         用三千元，固據其提出中華國術運動傷害整復協會單據為證，但上訴人陳
         稱伊至清河堂就診，係由推拿師診療，並非經醫師處方而為診治（見本院
         卷第五十九頁），其診療費用顯非必要費用，自不應准許。
   （三）車資部分：上訴人八十六年六月一日起，至八十七年二月十六日止，前後
         九次至大千醫院門診，依苗栗汽車客運股份有限公司單程票價為三十七元
         ，來回兩趟票價為七十四元，被上訴人對此票價表示無意見，以此計算，
         上訴人至大千醫院就醫九次，車費共六百六十六元（74×9=666）。又自八
         十六年八月十六日起至八十七年二月二十八日止，至中山中醫醫院就診六
         次，依苗栗汽車客運股份有限公司單程票價為五十四元，來回兩趟票價為
         一百零八元，就診六次，共六百四十八元（108×6=648），合計車費支出
         為一千三百十四元（666＋648=1314），上訴人主張依計程車收費標準計算
         ，請求車資之損失一萬五千零八十元，惟迄未提出任何收據，且上訴人所
         受之傷為下頷挫傷及裂傷，依其傷情，尚無搭乘計程車就醫必要，是其車
         資之損失，應依公眾運輸交通工具計算較為合理，上訴人關於此部分之請
         求，在一千三百十四元範圍內，洵屬有據，逾此範圍即非有據。
   （四）非財產上損害（即慰藉金）部分：上訴人因本件車禍受有下顎挫傷及撕裂
         傷害，精神上自感痛苦，其依據民法第一百九十五條第一項之規定，請求
         非財產上之損害，自屬有據。上訴人為苗栗市信用合作社職員，年收入為
         七十餘萬元，名下無其他財產，以及兩造之身分、地位及經濟能力等一切
         情狀，認為上訴人請求賠償非財產上之損害，以五萬元為適當，逾此部分
         之請求為無理由。
   （五）上訴人主張受讓其母曾黃泉妹之損害賠償請求權部分：
         上訴人提出診斷證明書及債權讓與同意書，主張其母曾黃泉妹因本件車禍
         造成右肋骨骨折，頭部外傷，左大腿裂傷，支出之醫療費用一萬六千五百
         七十六元，就醫車資一萬零四百八十元，看護費一萬三千七百五十元，增
         加生活上之支出二十萬元，上述各項損失原得向被上訴人請求賠償，但曾
         黃泉妹已將上開損害賠償請求權讓與上訴人，上訴人自得以債權受讓人之
         地位，請求被上訴人給付等語。被上訴人則以：上訴人之母親對於被上訴
         人之損害賠償請求權，自得請求之日起算，已超過二年不行使，罹於時效
         而消滅，且該債權讓與同意書係被上訴人為時效消滅抗辯以後始提出，不
         足採信等語。按因侵權行為所生之損害賠償請求權，自請求權人知有損害
         及賠償義務人時起，二年間不行使而消滅；又債務人於受債權讓與之通知
         時，所得對抗讓與人之事由，皆得以之對抗受讓人，民法第一百九十七條
         第一項及第二百九十九條第一項分別定有明文。查本件車禍於八十六年六
         月一日發生，上訴人之母於知有損害及賠償義務人時起之二年間，均未行
         使其損害賠償請求權，上訴人亦遲至八十八年七月十七日始主張受讓其母
         之損害賠償請求權而追加該請求，是上訴人之母之損害賠償請求權確已罹
         於時效而消滅，被上訴人為前開時效之抗辯，核屬有據，又該債權之讓與
         於通知被上訴人時即對被上訴人生效，則被上訴人即得以前開時效消滅之
         事由對抗受讓債權之上訴人，亦即得拒絕給付此部分之款項與上訴人，是
         上訴人此部分之請求，為無理由。
五、綜上所述，上訴人本於侵權行為之法律關係，請求被上訴人給付之數額，在五萬
    二千七百六十四元，及自八十八年七月二十三日止至清償日止，按年息百分之五
    計付利息之範圍內，洵屬正當，原審僅判命被上訴人給付上訴人五萬一千四百五
    十元及法定遲延利息，駁回上訴人其餘之請求，上訴人就其所受敗訴判決部分提
    起上訴，請求被上訴人再給付五十二萬六千二百三十六元，其中關於一千三百十
    四元部分，上訴為有理由，應由本院將原判決關於此部分予以廢棄，改判如主文
    第二項所示。其餘部分上訴為無理由，應予駁回。
六、據上論結：本件上訴為一部有理由，一部無理由，依民事訴訟法第四百四十九條
    第一項、第四百五十條、第七十八條，判決如主文。
中      華      民      國    九十      年      一      月    二十九    日
~B1民事第一庭審判長法  官  楚汝聰
~B2                法  官  鄭金龍
~B3                法  官  邱森樟
右為正本係照原本作成。
不得上訴。
~B                書記官  盧東煥
中      華      民      國     九十     年      一      月    三十一    日
                                                                        Ｌ


司法院資訊處製作；財團法人民間司法改革基金會備份。
